【裁判字號】    89,訴,713
【裁判日期】    900105
【裁判案由】    違反著作權法
【裁判全文】
臺灣臺中地方法院刑事判決                          八十九年度訴字第七一三號
    公  訴  人  臺灣臺中地方法院檢察署檢察官
    被      告  甲○○
    選任辯護人  周金城
右列被告因違反著作權法案件，經檢察官提起公訴（八十八年度偵字第八九五九號）
，本院判決如左：
    主  文
甲○○以明知為侵害著作權之物而意圖營利而交付之方法侵害他人之著作權為常業，
處有期徒刑貳年，緩刑伍年。附表一所示之物均沒收。
    事  實
一、甲○○為設在臺中市○○路○段二九一號「超強玩具店」之負責人，以販賣各類
    電視遊樂器主機、周邊設備及光碟片為業。其自民國八十八年一月間起，明知「
    SEGA」、「PLAYSTATION」、「PS」等商標圖樣，分別經日商世雅企業股份有限
    公司（下稱世雅公司）及日商新力電腦娛樂股份有限公司（下稱新力公司）向我
    國經濟部中央標準局（現改制為智慧財產局）申請註冊取得商標專用權（其審定
    字號、申請人、商標圖樣、專用期限、指定使用商品名稱等均詳如附件之經濟部
    智慧財產局商標查詢資料所示），該等商標在電腦遊戲軟體業享有極高知名度，
    乃為相關消費大眾所熟知；且明知綽號「阿強」之不詳姓名男子持以兜售每片僅
    新臺幣（下同）二十五元至四十元之遊戲光碟片，係他人擅自重製世雅公司及新
    力公司所發行之原版遊戲光碟（每片一至二千元）之盜版品，而該等盜版光碟於
    使用電視遊樂器主機執行程式後，在電視螢幕上會分別出現前開「SEGA」、「
    PLAYSTATION」、「PS」等商標圖樣，及「LICENSED BY SONY COMPUTER
    ENTERTAINMENT INC.」（中譯：由新力電腦娛樂股份有限公司授權）、「
    PRODUCED BY OR UNDER LICENSE FORM SEGA ENTERPRISES LTD.」（中譯：由世
    雅企業股份有限公司製造或授權）等英文字樣，足以使消費大眾誤認該遊戲光碟
    係新力公司及西雅公司所生產發行；及明知前開盜版遊戲光碟中，有部分係侵害
    新力公司及世雅公司之電腦程式著作權（詳如附表二所示），竟基於意圖營利之
    常業犯意，及意圖欺騙他人、行使偽造準私文書之概括犯意，以每片二十五元至
    四十元之價格大量買入盜版遊戲光碟後，在前開玩具店內，再以每片六十元至八
    十元之價格連續販賣交付予不特定之顧客，而恃賺取該差價所得為生，以此方法
    侵害他人之電腦程式著作權，並連續行使該偽造私文書，足以生損害於新力公司
    及世雅公司。迨至同年二月八日，為法務部調查局中部地區機動工作組在上址查
    獲，並扣得附表一所示之物。
二、案經陳和貴律師、林佳陵律師、曾筱茜律師代理世雅公司及新力公司訴由法務部
    調查局中部地區機動工作組移送臺灣臺中地方法院檢察署檢察官偵查起訴。
    理  由
一、訊據被告甲○○對於右揭時地販賣盜版遊戲光碟之事實供承不諱，然辯稱：業界
    都說台片是合法的，伊才會進貨來賣云云。惟查：
（一）「商標之使用」係指為行銷之目的，將商標用於商品或其包裝、容器、標帖、
      說明書、價目表或其他類似物件上，而持有、陳列或散布；指定使用於同一商
      品或類似商品上；且須申請註冊，經主管機關核准後，方能取得專用權，商標
      法第二條、第六條及第二十一條定有明文。又若透過電磁作用，以遊樂器、光
      碟機、電腦主機之操作為媒介，於電視或電腦螢幕前出現商標圖樣，其標示型
      態足以使一般商品購買人認識其為表彰商品之來源者，解釋上應認屬於商標法
      第六條第一項所定之「商標之使用」。故若未經商標專用權人授權，而使用相
      同或近似於他人註冊商標圖樣於同一商品或類似商品上，應屬侵害他人之商標
      專用權。本件被告販賣仿冒遊戲光碟之事實，業據其供承不諱，復有附表一所
      示之物扣案可資佐證。該查扣之光碟片，其外觀上雖未標示商標圖樣（按公訴
      人認「MECH WARRIOR2」、「－─」、「TIGER SHARK」、「
      時鐘塔」、「THE CITY OF LOST CHILDREN」、「Ｆ１大賽車」、「─
      」、「  ＆」、「覺悟」、「TAGA馬」
      等仿冒光碟封面載有「PLAYSTATION」商標圖樣，「釣道」等仿冒光碟封面載
      有「SONY」商標圖樣，「掌上遊戲」、「SEGA AGES」、「虹色青春」等仿
      冒光碟封面載有「SEGA」商標圖樣，但此等封面所出現之「PLAYSTATION」、
      「SONY」、「SEGA」等字樣，整體觀察其用意，應僅屬商品本身之說明而已，
      尚非作為商標使用），然於使用電視遊樂器主機執行程式時，會在電視畫面上
      顯現新力公司、世雅公司所有如附件所示之商標圖樣（參偵查卷內告訴人提出
      之勘驗拍攝照片二幀所示）。而此種將商標圖樣以電腦程式儲存於光碟片之商
      品上，再藉由電視遊樂器主機執行程式予以顯現之情形，依前揭說明，乃屬商
      標之使用無訛。再被告是以販售各類遊戲機及光碟為業，從事電視遊樂器遊戲
      光碟之交易，對於上開被查扣之仿冒商標光碟，其真品市價均在一千元至二千
      元以上，被告竟以每片光碟六十元至八十元之低價販售，可見其對扣案光碟均
      為仿冒品一事，應係知之甚詳。
（二）另按文書為意思表示之方法。文書既在表示一定之意思，自須以一定之方法表
      現，使人類之感官能知悉之，否則不符文書之涵義。其表現方法通常不外為文
      字、象形（及圖畫或圖樣）或符號，並附著於一定媒介之上。而刑法上所稱之
      文書，限於足以表彰法律上權利義務或事實證明，或足以產生法律上權利義務
      關係或事實之意思表示。刑法偽造文書罪所要保護者，為基於法律關係而制作
      之文書，亦即表彰某一法律關係、某一法律事實或達成某一法律目的而制作之
      文書。故在紙上或物品上之文字、符號、圖畫、照像，依習慣或特約，足以為
      表示其用意之證明者，及以錄音、錄影或電磁紀錄藉機器或電腦之處理所顯示
      之聲音、影像或符號，足以為表示其用意之證明者，依八十六年十月八日修正
      後刑法第二百二十條第一項、第二項規定，均以文書論。本件被告所販賣之仿
      冒光碟片，若將之置於電腦遊戲主機固定位置內執行其程式，即會在電視螢幕
      上分別出現新力公司及世雅公司之英文名稱及授權文字（即「LICENSED BY
      SONY COMPUTER ENTERTAINMENT INC.」、「PRODUCED BY OR UNDER LICENSE
      FORM SEGA ENTERPRISES LTD.」，參偵查卷內告訴人提出之勘驗拍攝照片二幀
      及八十九年一月二十一日檢察官會同告訴代理人勘驗扣押物之筆錄所示），如
      此即應該當刑法第二百二十條第二項之準文書。被告將仿冒光碟片交付予不特
      定人，藉由機器或電腦之處理，顯現前開準文書，乃足以生損害於日商新力公
      司及世雅公司，應屬行使偽造準私文書之行為。
（三）新力公司及世雅公司就附表二所示之電腦遊戲軟體享有電腦程式著作權一節，
      有該二公司提出著作權相關之進貨單、出貨單及內政部著作權執照影本等資料
      在卷足參。
（四）綜上所述，本件事證至為明確，被告犯行堪以認定。
二、核被告所為，係犯商標法第六十三條之販賣仿冒商標商品罪，及刑法第二百十六
    條、第二百十條、第二百二十條第二項之行使偽造準私文書罪。被告多次販賣遊
    戲光碟而違反商標法及行使偽造準私文書之犯行，均時間緊接，犯罪構成要件相
    同，顯均基於概括犯意為之，應分別依連續犯之規定以一罪論，並均加重其刑。
    又被告明知係侵害他人電腦程式著作權之物猶販賣交付牟利，係屬著作權法第八
    十七條第二款所定明知為侵害著作權之物，而意圖營利而交付之侵害著作權行為
    ，核其所為，係犯著作權法第九十三條第三款之罪。又被告恃販賣盜版遊戲光碟
    所得為生，係以犯著作權法第九十三條之罪為常業，應依同法第九十四條常業犯
    之規定論處。被告以一常業販賣盜版遊戲光碟之行為而觸犯上開三罪名，為想像
    競合犯，應依刑法第五十五條規定，從情節較重之以販賣盜版遊戲光碟為常業罪
    處斷。本院審酌被告無犯罪前科，素行良好，其犯罪之動機、手段、所生損害之
    程度及坦承犯行之犯後態度等一切情狀，量處如主文所示之刑。末查被告前未曾
    受有期徒刑以上刑之宣告，有本院被告全國前案紀錄表附卷可按，其偶罹刑章，
    且坦承犯行，深有悔意，經此案科刑教訓後，當知警惕而無再犯之虞，本院綜核
    各情，認所宣告之刑以暫不執行為適當，併予宣告緩刑五年，以啟自新。扣案附
    表一編號一所示之遊戲光碟，均為被告觸犯商標法第六十三條之罪所販賣之商品
    ，應依商標法第六十四條規定宣告沒收；另附表一編號二所示之物，為供犯本罪
    所用之物，且為被告所有，業據其供明在卷，應依刑法第三十八條第一項第二款
    宣告沒收。
據上論斷，應依刑事訴訟法第二百九十九條第一項前段，商標法第六十三條、第六十
四條，著作權法第九十四條，刑法第十一條前段、第五十六條、第二百十條、第二百
十六條、第七十四條第一款、第三十八條第一項第二款，判決如主文。
中      華      民      國      九十      年      一      月      五    日
                                        法  官  游  文  科
右正本證明與原本無異。
如不服本判決，應於送達後十日內向本院提出上訴狀（須附繕本），上訴於台灣高等
法院台中分院。
                                        書記官
中      華      民      國      九十      年      一      月      五    日
附錄論罪科刑法條：
著作權法第九十四條：
以犯第九十一條、第九十二條或第九十三條之罪為常業者，處一年以上七年以下有期
徒刑，得併科新台幣四十五萬元以下罰金。
著作權法第九十三條第三款：
有左列情形之一者，處二年以下有期徒刑，得併科新臺幣十萬元以下罰金：
三、以第八十七條各款方法之一侵害他人之著作權者。
著作權法第八十七條第二款：
有下列情形之一者，除本法另有規定外，視為侵害著作權或製版權：
二、明知為侵害著作權或製版權之物而散布或意圖散布而陳列或持有或意圖營利而交
    付者。
附表一：
┌───┬─────────────┬─────┬───────────┐
│編  號│扣  押  物  品  名  稱    │數      量│備                  註│
├───┼─────────────┼─────┼───────────┤
│  一  │仿冒新力公司及世雅公司之盜│二八一八片│責付台灣國際專利法律事│
│      │版遊戲光碟                │(公訴人誤 │務所保管              │
│      │                          │為二七八七│                      │
│      │                          │片)       │                      │
├───┼─────────────┼─────┼───────────┤
│  二  │遊戲光碟標籤              │一冊      │責付台灣國際專利法律事│
│      │                          │          │務所保管              │
└───┴─────────────┴─────┴───────────┘
附表二
┌───┬─────────────────────┬────┬────┐
│編  號│侵害享有著作權之遊戲光碟仿品名稱          │ 數 量  │備    註│
├───┼─────────────────────┼────┼────┤
│  一  │幻世虛構‧精靈機導彈（新力公司）          │ 五 片  │        │
├───┼─────────────────────┼────┼────┤
│  二  │劍心（新力公司）                  │ 四 片  │        │
├───┼─────────────────────┼────┼────┤
│  三  │傳說（新力公司）                  │ 二 片  │        │
├───┼─────────────────────┼────┼────┤
│  四  │AZEL PANZER DRAGOON RPG（世雅公司）       │ 一 片  │        │
└───┴─────────────────────┴────┴────┘


司法院資訊處製作；財團法人民間司法改革基金會備份。
